【裁判字號】    97,訴,1394
【裁判日期】    980521
【裁判案由】    誣告
【裁判全文】
臺灣臺南地方法院刑事判決              97年度訴字第1394號
公  訴  人  臺灣臺南地方法院檢察署檢察官
被      告  甲○○
選任辯護人  莊美貴律師
上列被告因誣告案件，經檢察官提起公訴（96年度偵字第18135號）
，本院判決如下：
    主  文
甲○○無罪。
    理  由
一、公訴意旨略以：被告甲○○明知臺南市○○段1166地號土地
    （登記於其子林柏甫與林柏蒼，及其姪林士傑等3人名下，
    以上3人均另為不起訴處分），係其於民國86年間，與友人
    丙○○相約合夥經營攤販集中市場（嗣取名為「普賢臨時攤
    販集中市場」，下稱「普賢市場」）時，提供丙○○於其上
    興建鐵厝經營普賢市場，藉以代替其參與上開合夥之出資款
    項。嗣因普賢市場經營不善而結束營業，丙○○並於89年2
    月1日起將普賢市場之經營權出租予黃永安（亦另經不起訴
    處分確定）。被告為能收回上開土地及取得上開出租經營普
    賢市場之合夥收入等，竟與林柏甫、林柏蒼、林士傑等3人
    共同基於使丙○○受刑事追訴處分之意圖聯絡，於90年8月
    29日共同具狀向臺灣臺南地方法院檢察署指訴略以：「丙○
    ○於民國86年9月間，以欲向甲○○承租坐落台南市○○段
    1166地號土地（下稱1166地號土地），每月租金新台幣（下
    同）5萬元，租期5年，經營攤販集中市場為幌子，致甲○○
    不疑有他而同意出租，嗣丙○○申請建照興建鐵厝並領得使
    用執照，即開始營業並取名為普賢市場，詎丙○○嗣後均未
    依約給付租金，且置之不理，甲○○等人始知受騙。」云云
    ，藉以誣告丙○○，因認被告涉犯刑法第169條第1項誣告罪
    嫌。
二、按犯罪事實應依證據認定之，無證據不得認定犯罪事實；又
    不能證明被告犯罪者，應諭知無罪之判決，刑事訴訟法第
    154條第2項、第301條第1項分別定有明文。再按，刑事訴訟
    法上所謂認定犯罪事實之證據，係指足以認定被告確有犯罪
    行為之積極證據而言，如未能發現相當證據或證據不足以證
    明，自不能以推測或擬制之方法，以為裁判基礎。而刑事訴
    訟上證明之資料，無論其為直接或間接證據，均須達到通常
    一般之人均不致有所懷疑，而得確信其為真實之程度，始得
    據為有罪之認定，若關於被告是否犯罪之證明未能達此程度
    ，而有合理懷疑之存在，致使無從形成有罪之確信，根據「
    罪證有疑，利於被告」之證據法則，即不得遽為不利被告之
    認定，最高法院29年上字第105號、76年台上字第4986號判
    例要旨可資參照。
三、本件公訴人認被告涉犯誣告罪嫌，無非係以1166地號土地價
    值數千萬元，以區區5萬元出租，顯不相當，而認被告未有
    出租該地予丙○○之事實。訊據被告矢口否認誣告，辯稱提
    供土地予告訴人使用之初，即言明使用土地租金5萬元，租
    期5年等語。經查：
（一）告訴人丙○○證稱1166地號土地係由被告提供，作為與伊
      合夥經營市場之出資，伊則出資興建鐵厝，盈餘由伊分得
      三分之二，被告分得三分之一；被告曾要求如有盈餘每月
      補貼5萬支付地價稅，但遭伊明確拒絕。88年12月以後將
      該市場用地轉租黃永安雖有收入，但伊認為應先抵償伊興
      建市場之費用及其他支出，如有剩餘始屬盈餘，方得由雙
      方分配，因迄無盈餘，故未曾分配盈餘給被告。雙方並未
      約定伊應出資之金額，以及合夥經營市場之期限、虧損之
      分擔，也未曾計算被告提供之土地價值，但自認如果虧損
      應由伊自己承擔等語（本院卷第192至194頁、第198頁）
      。然按合夥係指二人以上互約出資以經營共同事業之契約
      ；金錢以外之出資，應估定價額為其出資額，未經估定者
      ，以他合夥人之平均出資額視為其出資額；且分配損益之
      成數，未經約定者，按照各合夥人出資額之比例定之（參
      民法第667、677條條）。告訴人既未與被告約定出資額，
      又未曾估定被告提供土地之價額，已顯與法定之合夥事理
      有悖；且告訴人雖自認虧損應自己負擔，卻又先行將經營
      市場之所有收入抵扣自己興建市場之費用及其他支出，並
      稱盈餘乃指沖抵其投資費用後之剩餘，益見告訴人與被告
      間之合作關係，與合夥有別。
（二）告訴人丙○○雖否認有每月補貼地價稅5萬元之約定，然
      參89年3月18日被告與告訴之通話譯文，被告除表示事先
      不知情，也無法接受告訴人轉租其所提供之上開土地，並
      對於該土地自86年底提供告訴人使用，原約定之租期5年
      已過了2年多，告訴人均未處理（應指未訂租約及支付租
      金），且一直延宕，表示不滿；而告訴人則對於被告所言
      「你說一個月5萬要貼地租，到現在兩年多，沒拿到半毛
      錢」等語，回答稱「是，是」未予否認外，亦表示慚愧（
      見95年度他字第4174號偵查卷第142至144頁），可稽告訴
      人允諾每月補貼被告地租5萬元屬實；且補貼地租實即使
      用該土地之對價，稱補貼無非係表示租金低廉，僅堪以貼
      補而已，無解其租賃之性質。告訴人雖證稱上開「是，是
      」乃其尊重用語，並非同意之表示；然其到庭證述早在被
      告於87年5月間要求補貼地價稅5萬元之初，即已明確予以
      拒絕（本院卷第198、199頁），何以89年3月之電話中未
      予被告明確的駁斥，以正視聽，反諾諾稱是，並表示慚愧
      。所謂尊重用語，顯異於常理，無足採信。
（三）如上所述，5萬元地租具「貼補」性質，正足以述明公訴
      人認1166地號土地價值數千萬，與5萬元地租顯不相當之
      疑慮；況被告無免費提供土地供告訴人使用之理由，是倘
      如告訴人所言其與被告合夥，係被告提供土地，而告訴人
      出資興建並經營市場，於總收入扣除告訴人支出之費用及
      投資額後，若有盈餘，被告始可分得3分之1，則被告顯必
      須於一定期限內免費提供土地予告訴人使用，且若市場經
      營不善，被告將永無獲利之日，被告豈有甘冒長期土地供
      人無償使用之風險，而與告訴人合作之理？反之若被告每
      月至少有5萬元使用土地之對價收入，而與告訴人合作，
      較合情理，被告前揭所辯，應非無據。至被告雖自承嗣於
      87 年7月間，出資150萬元，又於同年9月間追加出資50萬
      元與告訴人合夥，但亦陳明告訴人仍應支付土地租金5萬
      元（同前偵卷第11頁）；佐以被告與告訴人合作2年餘後
      之上開89年3月18日通話內容，被告與告訴人就地租5萬元
      仍有共識，堪認5年期之土地租賃契約存在，不因二人嗣
      後所生合夥關係受影響。
四、綜上所述，被告提供土地予告訴人使用，既與告訴人有貼補
    地價稅之約定，而告訴人又未曾按月支付5萬元地價稅貼補
    金，其向臺南地方法院檢察署提出告訴人未依約支付5萬元
    地租，自與誣指他人犯罪有別。此外，復查無其他積極證據
    足以證明被告有何誣告犯行，參照前開法條規定及判例要旨
    ，自應為被告無罪之諭知。
據上論斷，應依刑事訴訟法第301條第1項，判決如主文。
本案經檢察官乙○○到庭執行職務
中    華    民    國    98    年    5     月    21    日
                  刑事第十二庭  審判長法  官  卓穎毓
                                      法  官  莊玉熙
                                      法  官  魏玉英
以上正本證明與原本無異。
如不服本判決應於收受本判後10日內向本院提出上訴書狀，並應
敘述具體理由。其未敘述上訴理由者，應於上訴期間屆滿後20日
內向本院補提理由書狀（均須按他造當事人之人數附繕本）「切
勿逕送上級法院」。
                                      書記官  曾盈靜
中    華    民    國    98    年    5     月    21    日


司法院資訊處製作；財團法人民間司法改革基金會備份。
